【裁判字號】    89,再易,5
【裁判日期】    890626
【裁判案由】    再審之訴
【裁判全文】
臺灣彰化地方法院民事判決  八十九年度再易字第五號
    再審原告  甲○○
    再審被告  陳風程
右當事人間請求給付票款事件，再審原告對於民國八十九年五月十日本院八十九年度
簡上字第三六號確定判決，提起再審之訴，本院判決如左：
    主      文
再審之訴駁回。
再審訴訟費用由再審原告負擔。
    事      實
甲、再審原告方面：
  一、聲明：求為判決(一)鈞院八十九年度簡上字第三六號第一審、第二審確定判決廢
      棄；(二)再審被告第一審之訴駁回。
  二、陳述：訴外人周宏圖為向再審被告調現，故簽發發票日為八十七年十月三十日
      、付款人為台中區中小企業銀行員林分行、票據號碼0000000號、面額新台幣
      （下同）六十萬元之支票一紙，要求再審原告於該紙支票背書，惟未告知再審
      原告支票要向何人調現，欲轉讓與誰，嗣後再審被告向法院起訴，再審原告始
      知上情，再審被告指稱將周宏圖調現之六十萬元，匯入再審原告之帳戶內，其
      應負舉證責任，又於鈞院八十九年度簡上第三六號事件上訴審審理時，法官提
      示系爭支票與再審原告，再審原告發現支票背書人欄處外並非再審原告親自簽
      名之筆跡，係屬偽造，故堅決要求筆跡送請鑑定，原審不察，顯失公平，為此
      依據民事訴訟法第四百九十六條第一項第九、十、十三款之規定提起本件再審
      之訴。
乙、再審被告方面：
    本件未經言詞辯論，再審被告亦未提出書狀作何聲明或陳述。
丙、本院依職權調閱本院八十九年度簡上字第三六號給付票款事件卷宗。
    理      由
一、查再審之訴顯無再審理由者，得不經言詞辯論，以判決駁回之。民事訴訟法第五
    百零二條第二項定有明文。
二、本件再審原告係主張：其於原審主張系爭支票背面，再審原告之背書係屬偽造，
    請求將該筆跡送請鑑定，原審不察，即駁回再審原告之上訴，顯失公平，依據民
    事訴訟法第四百九十六條第一項第九、十、十三款之規定提起本件再審之訴云云
    。
三、按民事訴訟法第四百九十六條第九款規定「為判決基礎之證物係偽造或變造者」
    得據以提起再審之訴，係指該證物確係偽造或變造而言，非謂僅須再審原告片面
    主張其為偽造或變造，即應重開訴訟程序而予再審。而所謂證物確係偽造或變造
    ，則又以其偽造或變造經宣告有罪之判決已確定，或其刑事訴訟不能開始或續行
    ，非因證據不足者為限，始得提起再審之訴，同條第二項復有明文。本件再審原
    告主張系爭支票背面再審原告之背書係經偽造，惟並無經宣告有罪之判決已確定
    ，或其刑事訴訟不能開始或續行非因證據不足者之情事存在，是與該款規定之要
    件不合；又再審原告係主張系爭支票之背書係遭偽造，此與前開同條項第十款「
    證人、鑑定人或通譯就為判決基礎之證言、鑑定或通譯為虛偽陳述者」得提起再
    審之訴之規定，亦顯不相符。另同條項第十三款所謂當事人發見未經斟酌之證物
    或得使用該證物，係指在前訴訟程序不知有該證物，現始知之，或雖知有此而不
    能使用，現始得使用者而言（三十二年度上字第一二四七號判例請參照）。本件
    再審原告於原審法院即已提出支票背書係經偽造之抗辯，顯然並非屬前訴訟程序
    事實審之言詞辯論終結前未經發見之證物，復與該規定之內容相佐。從而，再審
    原告之主張均不足採信。
四、綜上所述，本件再審原告之訴，核與再審之規定不符，其主張顯無理由，揆諸前
    揭規定，爰不經言詞辯論，逕以判決駁回之。
五、依民事訴訟法第五百零二條第二項、第七十八條、裁定如主文。
中      華      民      國    八十九    年      六      月    二十六    日
                                臺灣彰化地方法院民事第一庭
~B審判長法官  李端季
~B      法官  王義閔
~B      法官  黃倩玲
右為正本係照原本作成
如對本判決上訴，須於判決送達後廿日內向本院提出上訴狀
中      華      民      國    八十九    年      六      月    二十八    日
~B法院書記官  彭月美


司法院資訊處製作；財團法人民間司法改革基金會備份。
